臺灣士林地方法院刑事判決　　　　　　　　　　　　　九十二年度易字第六四九號
　　公　訴　人　臺灣士林地方法院檢察署檢察官
　　被　　　告　辛○○
　　選任辯護人　周承武律師
　　　　　　　　林永勝律師
右列被告因公共危險案件，經檢察官提起公訴（九十一年度偵字第一一五三一號），
本院判決如左：
    主  文
辛○○失火燒燬現供人使用之住宅，處有期徒刑陸月，如易科罰金，以佰元折算壹
日。
    事  實
一、緣臺北市○○街十四巷十號之木造、鐵皮屋頂房屋係乙○○所有，嗣由乙○○將
    房屋北面出租予壬○○開設鑫亮企業有限公司（以下簡稱鑫亮公司），將其餘部
    分出租予丁○○，丁○○則除將其承租之南面部分開設沙發傢俱廠外，並於民國
    （下同）九十年九月間轉租予辛○○（辛○○先於同年五月搬入整修），作為傢
    俱油漆加工廠（故臺北市○○街十四巷十號房屋自北向南依次為鑫亮公司、辛○○之油漆加工廠、丁○○之沙發傢俱廠）。辛○○於承租後，即新設電線自屋外
    馬路之電線桿連接至其承租之廠房並連接延長線供工廠機器使用，且加裝一條電
    線連接廁所之日光燈，復保留廠房原有之舊電線供廠內照明使用，並設置獨立之
    電源總表及總開關，連接以上三股電線，且與壬○○、丁○○之電線、電表相區
    隔。辛○○明知廠房內有多條新舊電線供電，又有噴漆馬達、打風馬達、抽風機
    、冷凍空氣濾淨器、磨砂機等耗用電力之機器，平日電力負荷頗大，如未定期檢
    測，易因新電線設置不當、舊電線年久失修損壞或電力負荷過大而短路肇致危險
    ，且依其情形又非不能注意，竟疏未注意，未曾定期檢測修繕電源配線，或通知
    出租人丁○○為之，致九十一年九月九日凌晨二時許，電線因短路而引燃起火，
    並點燃工廠內油漆及揮發性溶劑等易燃物品，使火勢猛烈，溫度急遽升高，將當
    時未有人所在之廠房燒燬殆盡。火勢並延燒至鄰近其他房屋，燒燬當時未有人所
    在之臺北市○○街十號藝美傢俱（負責人戊○○）倉庫、木料倉庫、洲美街十四
    巷底之乾燥木料倉庫、空屋、同巷二十六號供丑○○、子○○使用之住宅兼中園
    古董室內裝潢公司、未有人所在之同巷二十六之二號元誠捲門有限公司（以下簡
    稱元誠公司，負責人癸○○）、洲美街十四巷三號上海金都裝潢木器有限公司（
    以下簡稱金都公司）及加工廠、洲美街十四巷底西面之中園古董室內裝潢倉庫、
    洲美街十四巷十號沙發傢俱廠（負責人丁○○）、鑫亮公司（負責人壬○○）等
    建築物，並燒燬停於元誠公司內之ＥＨ─四七七０號自用小客車、堆高機、ＣＩ
    Ｍ─七七一號機車、ＤＺ─三一一二、三Ｔ─一五九五號自用小貨車、停於十四
    巷十號北面建築前無牌照之廢棄自用小客車、六Ｃ─九八二九號自用小貨車、以
    上各住宅、建築物內之其他物品及停放於臺北市○○街十四巷二十六號立允鋁合
    金工廠（負責人甲○○）內之五Ｄ─三０三七號、二Ｇ─四四七八號自用小貨車
    （該建築東面靠上半部受燒損壞，但下半部保持完好，同巷五號義發木器傢俱工
    廠建築東側一帶受燒損壞，但其餘部分尚完好，二建築之主要構成部分均未喪失
    其效用，未達燒燬之程度）。
二、案經乙○○、丑○○、子○○、戊○○、癸○○、丙○○等人告訴及臺北市政府
    警察局北投分局報請台灣士林地方法院檢察署檢察官偵查起訴。
    理  由
一、訊據被告辛○○對九十一年九月九日凌晨二時許，臺北市○○街一帶發生火災，
    燒燬如事實欄所載之住宅、建築物、車輛、物品之事實，供認不諱，核與被害人
    即鑫亮公司負責人壬○○、藝美傢俱負責人戊○○、丑○○、子○○、元誠公司
    負責人癸○○、金都公司經理丙○○、丁○○、立允鋁合金工廠負責人甲○○指
    訴之情節相符。惟被告復矢口否認有何犯行，辯稱：伊於失火當日離開工廠前有
    關閉電源總開關，不可能發生電線走火，證人己○○所言電線短路的位置，是伊
    等施工後，將攜出施工之物帶回來放在該處，並無工廠內在使用的電線，故本件
    火災之起火點並非伊承租使用之臺北市○○街十四巷十號廠房，房東乙○○於警
    訊時稱係被告工廠隔壁即十四巷十二號壬○○經營之鑫亮油漆工廠起火且爆炸，
    可能因之延燒至被告之工廠。且失火當日有人在被告工廠後面戊○○經營之傢俱
    工廠附近烤肉，可能因之引發火災，加之當時吹東風，火勢延燒至伊工廠，東森
    電視台之新聞報導亦稱係傢俱工廠先著火。又伊為承租人，依法租賃物之修繕，
    除契約另有訂定或另有習慣外，應由出租人負擔，伊並無檢查房屋電源配線之義
    務云云。經查：
  (一)起火點之判斷：
    1.證人即為本件火災鑑識之臺北市政府消防局火調科小隊長己○○證稱：伊之鑑
      定結果係依據現場燃燒狀況及關係人之陳述來作判斷，最主要是根據現場燃燒
      的狀況，依據火流、物品變色情形來研判斷；依據鋼骨、物品倒塌、結構損壞
      、鐵架彎曲情形判斷。依據屋頂鐵皮的倒塌情形，起火點起火時，會倒向熱的
      這邊；木材受燃燒後會碳化，燃燒得比較嚴重的部分，木材會滅失，如果有阻
      隔的，會燒得比較細或碳化，而以碳化的程度研判火流的方向等語。
    2.依證人己○○等至現場鑑識之結果：
      (1)臺北市○○區○○街十四巷十二號（按：應為洲美街十號）建築物僅北面受
        燒損外，其餘裝潢和物品尚保持完好，同址十二號（按：應同為洲美街十號
        ）建築物（傢俱倉庫），南面屋頂燒損後殘存鐵架以靠西面受燃燒較劇烈，
        力霸鐵架受熱彎曲、倒塌、變色較嚴重；東面物品燒損後殘存鐵架以靠西面
        受熱較強，鐵架彎曲、變色較嚴重；北面屋頂燒損後殘存鐵架以靠南面受燃
        燒較劇烈，力霸鐵架受熱彎曲、倒塌、變色較嚴重；西面物品燒損後殘存鐵
        架以西面靠中間一帶受熱較強，鐵架彎曲、變色較嚴重；緊鄰之木料倉庫堆
        放之木料，以南面西側堆放之物品靠上半部受燒損較嚴重；顯示火係由西面
        往東面方向延燒。
      (2)臺北市○○區○○街十四巷底之乾燥木料倉庫受燒燬後，以靠東面受熱較強
        ，殘存鋼樑及鐵皮受熱彎曲、變色較嚴重，相隔以鐵架、石綿瓦搭建二層無
        人使用之空屋其裝潢物品受燒損後，以靠東面靠上半部受燃燒較劇烈，鐵架
        彎曲、鐵皮變色較嚴重，顯示火係由南面往北面方向延燒。
      (3)臺北市○○區○○街十四巷二十六號（立允鋁合金）室內裝潢物品及堆放之
        鋁材，以東面靠上半部受燒損較嚴重，下半部尚殘存；停放廠內之牌照五Ｄ
        ─三０三七號、二Ｇ─四四七八號二部自用小貨車受燒損後，亦以東靠上半
        部受燒損較嚴重，下半部尚保持完好；同門牌號碼中園古董室內裝潢和物品
        以北面靠上半部受燃燒較劇烈，殘存木架燒失，碳化較嚴重；停放於門前之
        牌照ＣＵ─五一七二號廂型車僅右、後側受燒烤，其餘車身均保持完好；同
        址（按：應為二十六─二號）相鄰之元誠鋁合金西南面之置物鐵架及辦公室
        裝潢物品受燒燬後，以靠東面受熱較強，鐵製品變色、鐵皮屋頂燒塌較嚴重
        ；停放於室內之牌照號碼ＥＨ─四七七０號自小客車、堆高機、ＣＩＭ─七
        七一號機車、ＤＺ─三一一二、三Ｔ─一五九五號貨車均已受火嚴重燒燬。
        西面之鐵皮外牆，以靠北側受熱較強，燒塌、變色較嚴重；擺放於南面之機
        台及鐵皮屋頂受熱後，以靠東側受熱較強、變色較深較嚴重。與中園古董相
        隔之鐵皮外牆，以靠北面受燃燒較劇烈，屋頂塌陷、變色較嚴重；東面堆放
        之鋁條及鐵皮屋頂，以靠上半部受熱較強，鋁條燒熔、鐵皮變色較深較嚴重
        ，顯示火係由東面往西面方向延燒。
      (4)座落於臺北市○○區○○街十四巷底西面之義發傢俱工廠內裝潢及物品燒損
        後，以靠西側一帶燒損較嚴重，顯示火係由南往北面方向延燒。同側相隔之
        中園古董倉庫、金都傢俱及傢俱加工廠其裝潢物品、鐵皮屋頂受燒燬後，亦
        靠北側靠中間一帶受熱較強、變色較嚴重且朝東面倒塌，顯示火係由東面往
        西面方向延燒。
      (5)座落於臺北市○○區○○街十四巷十號南面沙發傢俱廠裝潢和物品均以北面
        受燒燬較嚴重，殘存木支架燒細、碳化較嚴重，鐵皮屋頂受熱後，以靠北側
        一帶受熱、變色較嚴重且朝北側倒塌，顯示火係由北面往南面方向延燒。
      (6)停放於臺北市○○區○○街十四巷十號北面建築物前無牌照號碼之廢棄自小
        客車及牌照號碼六Ｃ─九八二九號自用小客車受燒燬後，均以靠東南側受熱
        較強，車體變色較嚴重。同址十號之鑫亮企業有限公司屋頂燒損後殘存鐵皮
        ，以南側靠中間一帶受熱較強烈、變色較嚴重，室內擺放之塗料桶燒損後，
        亦以南側靠中間一帶受燒燬較嚴重，其餘均以上半部受燒損，顯示火係由南
        面往北面方向延燒。又據關係人乙○○先生稱，火災發生當時僅發現鐵皮搭
        蓋之第二間油漆加工廠靠中間後側有火舌在燃燒，其他位置均未起火燃燒‧
        ‧‧‧等情。故研判臺北市○○區○○街十四巷十號油漆加工廠即為起火戶
        。
      (7)北投區○○街十四巷十號油漆加工廠西面鐵柵門，以東面靠上半部受熱較強
        、變色較深，擺放於下方之空氣壓縮機及鐵桶燒損後，以靠東側受熱較強烈
        、變色較深且朝東側傾倒，顯示火係由東面往西面方向延燒；南面木隔板受
        燒失，鐵皮屋頂以靠北面燒塌，變色較嚴重，顯示火係由北面往南面方向延
        燒，東面擺放之鐵桶及屋頂以靠西面受熱較強、變色較深且朝西側倒塌，顯
        示火係由西面往東面方向延燒，北面儲存塗料之鐵桶，以南面靠中間一帶受
        燃燒較強烈，變色較深、較嚴重，顯示火係由南面往北面方向延燒。以木板
        相隔之房間受燒失後，以東側靠中間一帶受燃燒較劇烈，殘存木支架燒細、
        碳化較嚴重，且據目擊者乙○○先生，我人跑至巷內左側傢俱倉庫旁之電線
        桿處，便發現與我住處同一側（右側）之第二間油漆加工廠老闆姓董的工廠
        靠中間後側一帶已有火舌從屋頂燒出來‧‧‧‧當時我跑到我所站的位置後
        側有乙間抽水馬達處想發動引擎抽水滅火，但當時抽水馬達無法啟動，過不
        久消防車便到達搶救‧‧‧‧等情；綜合以上所述研判：火係由油漆加工廠
        東側靠中間附近一帶最先起火燃燒。
      以上有臺北市政府消防局九十一年十月製之火災原因調查報告書有關「起火戶
      」、「起火處」之研判、火災現場圖、照片等附卷可按。
    3.雖證人乙○○於九十一年九月九日警訊時稱：當時伊看到起火的地方是在洲美
      街十四巷十二號油漆工廠起火，而且有油漆筒爆炸聲音等語。惟查，本件洲美
      街一帶遭燒燬之木造、鐵皮房屋大半係乙○○所有，出租予他人當作倉庫、廠
      房、住宅等使用之事實，業據證人乙○○證述甚明，並為被告所不否認。且證
      人乙○○稱：伊後面的房子總共建了一千多坪，所以門牌重編，重編門牌號碼
      有變動；被告之油漆工廠原來是十六號，後來伊分租給別人，區公所有來調查
      ，伊有說，所以又重編多分了一些號碼。（你對這些房子位置的認知是比較記
      得門牌號碼還是以房子租給誰來區別？）伊租給誰伊都記得，伊可以畫圖等語
      。足認證人乙○○擁有臺北市○○街一帶之多幢房屋，且房屋之門牌經過重編
      ，證人乙○○對各房屋位置之認知係以承租人為識別，對各屋經重編後之門牌
      究竟為何未必確知，參以壬○○經營之鑫亮公司應為洲美街十四巷十號，證人
      乙○○竟稱其為十四巷十二號；戊○○經營之藝美傢俱為洲美街十號，證人乙○○稱其為十二號（見本院九十三年一月七日審理筆錄第十四頁），亦足佐證
      。故尚不得以證人乙○○所稱之門牌即係其所指之起火點，而應參酌各該相關
      建築之位置，以為判斷。證人乙○○於本院審理時並稱：伊於警訊的意思是從
      被告的地方起火後，延燒到旁邊的油漆工廠引起油漆爆炸；伊出來看的時候，
      是被告的地方發生火災，和隔壁的油漆工廠沒關係；伊在家裡和朋友談話到十
      一點多，朋友離開，十二點多伊打電話給伊女兒，伊要睡覺時，伊太太告訴伊
      後面發生火災，伊衝下去，看到被告房子廁所那邊的火燃燒的很厲害；伊去看
      的時候，只有被告的這間房子著火，燒到屋頂，但因有甲苯，所以燒得很快，
      後來延燒到鑫亮，因鑫亮也是放置油漆、甲苯，伊聽到爆炸聲，可能是鑫亮那
      邊的甲苯在爆炸，是起火後約過七、八分鐘才有爆炸聲，被告這邊並沒有爆炸
      聲。鑫亮發生爆炸的時候，火苗亂噴，又延燒到金都（傢俱工廠）等語。且證
      人乙○○於火災後三日即九十一年九月十二日台北市政府消防局至現場鑑識時
      作證，即稱：火災發生當時伊在家裡睡覺，是伊太太先警覺到巷內工廠有紅光
      似乎發生火災，伊隨即起床到樓下查看。當時伊人跑至左側傢俱倉庫旁三電線
      桿處，便發現與伊住處同一側（右側）之第二間木材油漆加工廠老闆姓董的工
      廠靠中間後側一帶已有火舌從屋頂燒出來。當時僅發現鐵皮搭蓋之第二間木材
      油漆加工廠靠中間後側有火舌在燃燒，其他位置均未起火燃燒等語。核其所供
      ，與本院審理時證言，悉屬相合，應堪採信。是證人乙○○既已明確指出最早
      起火地點係被告之工廠，嗣向鑫亮公司延燒，引起爆炸，再延燒至金都公司等
      處。被告徒以證人乙○○於九十一年九月九日警訊時稱看到臺北市○○街十四
      巷十二號起火等語，即認其所指之起火點並非被告之油漆加工廠，尚屬無據。
    4.再據證人乙○○證稱：失火當日伊無聽到有人烤肉或小孩之嬉鬧聲，被告所說
      之烤肉之處是戊○○傢俱工廠後方，距離被告的房子很遠；被告之房子和戊○○的房子隔約二尺半到三尺的水溝等語。證人癸○○亦證稱：當日伊沒看到有
      人在烤肉等語，是被告辯稱失火當日有人於戊○○之藝美傢俱工廠後方烤肉云
      云，已乏實據，因烤肉而引發火災，更屬被告之臆測，要無足採。另東森電視
      台之新聞報導即使稱本件火災係傢俱工廠先著火，惟究係戊○○之藝美傢俱工
      廠或義發、金都等傢俱工廠先著火，並不明確，且新聞報導常未經嚴格之查證
      過程，新聞記者亦乏火災鑑定之專業知識，自不得逕將該新聞報導之內容採為
      證據。
    5.據上，證人己○○等火災鑑識人員依據證人陳文雄之證言，並本其專業，依現
      場燃燒後，鐵架彎曲倒塌、結構損壞、木材碳化、物品變色等情形，尋找火流
      之方向，研判本件之起火點在被告之油漆加工廠東側靠中間附近一帶，堪以採
      認。
  (二)起火原因之判斷：
    1.本件起火原因經證人己○○等人鑑定結果：
      (1)本件火災係由油漆加工廠東側靠中間附近一帶最先起火燃燒。起火處一帶經
        清理後，並未發現垃圾筒或煙灰缸等器皿；據關係人辛○○稱，我沒有抽煙
        習慣‧‧‧‧當天火災前我於下午二十時十分許離開現場‧‧‧‧等情。關
        係人離開現場時間距火災發生相距約六小時之久，若因有人不慎遺失火種（
        包括未熄煙蒂）亦應不需經六小時後始起火燃燒，由此研判因遺留火種（包
        括未熄煙蒂）經蓄熱致起火燃燒之可能性較小。
      (2)起火處一帶經清理後並未發現可疑殘留物或疑似縱火促燃劑，且地面亦未發
        現受揮發性溶劑潑灑燃燒之痕跡，其地面燒熔物經送驗檢析結果，為未檢出
        石油系促燃劑。且據調查該廠係做為傢俱油漆加工及倉庫，並無設立公司行
        號，另詢據關係人辛○○稱：「該址產權係為乙○○所有‧‧‧‧無投保相
        關之火災險‧‧‧‧沒有與人結怨或糾紛‧‧‧‧等情」；故研判因遭外人
        潛入縱火致起火燃燒之可能性較小。
      (3)本起火災係由油漆加工廠東側靠中間附近一帶最先起火燃燒。現場電源總開
        關箱及電表，均受嚴重燒燬後掉落於地面，清理時發現沿線均有斷截受燒損
        之電源線，經送驗檢析結果，雖以火災電線受熱熔解所造成之可能性較高。
        然現場均擺放有揮發性等溶劑，一旦發生火災可加速其燃燒速度並使火勢更
        加猛烈、溫度急遽升高，如有短路熔痕亦早受熱熔解，且經現場勘查結果僅
        有可能係因電源線因故短路致起火燃燒外，並無其他起火因素存在，綜合以
        上所述研判：不排除電器因素致起火燃燒之可能性。
      以上有臺北市政府消防局九十一年十月製之火災原因調查報告書有關「起火原
      因研判」、九十一年九月十三日第九一二四八─一號、九十一年九月十九日第
      九一二四八─二號火災證物鑑定報告書等在卷可稽。
    2.另證人己○○證稱：在工廠內的電源開關箱與電錶有斷截的電源線，有類似電
      線短路的情形，因現場燃燒的溫度超過一千度，所以短路所造成的熔痕已經被
      二次燃燒過，而無法鑑定出短路痕；電錶的電線是接到油漆（加工）廠內（見
      偵卷第一六八頁）。伊不是採用被告所說堆放位置的電線來研判，伊是採起火
      處沿著電源開始沿線斷截的電線，就是所謂的室內配線，來作實驗，不是採靠
      西面牆，被告所講堆放的電線；本件現場的電線有一截一截的，所以是先有短
      路，才被燒的，不可能是外力燒成的一截一截的等語（見本院九十三年二月四
      日審理筆錄）。是證人己○○等係採取起火處自電源開始之室內配線以為鑑定
      ，且鑑定結果係因短路而造成斷截，被告辯稱證人等鑑識所取之電線係其堆放
      於地上之電線且非電線走火云云，顯無可採。
    3.又證人己○○並稱：如果關閉總電源，應該不會短路，如果會燃燒，可能是總
      電源沒有關閉，而有電力的負載等語。故被告工廠之總電源於失火時並未關閉
      ，殆可認定。且失火當日凌晨信誼貨運公司之司機庚○○曾至被告之工廠載貨
      一節，固據證人庚○○結證無訛，惟證人庚○○並稱伊當日並未打開工廠電源
      開關，僅以其貨車車燈照明等語。足認並非證人庚○○打開工廠之電源，而係
      工廠下班時並未關閉總電源之故。是被告所辯於火災當日於下班前有關閉總電
      源云云，顯不實在。
  (三)被告之過失及因果關係之認定
    1.所謂過失者，係按其情節應注意並能注意而不注意之謂，刑法第十四條第一項
      亦定有明文。又承租人應以善良管理人之注意，保管租賃物。租賃物有生產力
      者，並應保持其生產力；租賃關係存續中，租賃物如有修繕之必要，應由出租
      人負擔者，或因防止危害有設備之必要，或第三人就租賃物主張權利者，承租
      人應即通知出租人。但為出租人所已知者，不在此限，民法第四百三十二條第
      一項、第四百三十七條第一項亦規定甚明。依上開民法之規定，承租人需負善
      良管理人之注意義務，以保管租賃物，並於租賃物有修繕之必要時，依與出租
      人間之契約，自行修繕或通知出租人修繕。
    2.查本件臺北市○○街一帶之木造、鐵皮房屋有多幢係乙○○所有，出租予他人
      當作倉庫、廠房，且因各承租人需要的電線不同，故乙○○出租房屋時，均只
      出租空房子，而由房客自己拉電線。臺北市○○街十四巷十號房屋亦係乙○○
  所有，嗣乙○○將房屋北面出租予壬○○開設鑫亮公司，將其餘部分出租予丁○○，丁○○除將其承租之南面部分開設沙發傢俱廠外，並將其餘廠房轉租予
      被告作為傢俱油漆加工廠（故臺北市○○街十四巷十號房屋自北向南依次為鑫
      亮公司、被告之油漆加工廠、丁○○之沙發傢俱廠）。而臺北市○○街十四巷
      房屋之電源總錶係位於外面馬路之電線桿上，壬○○、丁○○、被告三人承租
      後，各拉電線至承租之廠房並設立分錶，故三廠房有各自之分錶及電源總開關
      。而被告承租廠房後裝設一條新電線供工廠之機器使用，並加裝一條電線連接
      廁所之日光燈，但保留廠房原有之舊電線供廠內照明使用，三股電線並均連接
      至其工廠之電源總開關及分錶等情，業據證人乙○○、丁○○證述明確，復為
      被告所自承。
    3.是被告為房屋之承租人，依法有保管租賃物之義務，自應對房屋電線加以維護
      保養。且於電線有修繕之必要時，依被告自行拉設電線、設置分錶等事實觀之
      ，被告與丁○○間似有就電線之修繕應由承租人即被告為之之默示同意。即或
      認為被告承租房屋之電線維繕應由出租人即丁○○為之，惟被告對電線有修繕
      必要之情事，亦有通知丁○○之義務。按本件火災之原因係電線短路，已見前
      述。而證人己○○證稱：電線短路可能是因電力負載過大、鼠咬、電線外皮破
      裂等六、七種原因。查被告承租房屋後，自行加裝二條新電線，致工廠內同時
      使用舊電線、廁所電線及供機器使用之新電線等三股電線，且均連接總開關，
      已如前述。而被告係從事傢俱油漆，於工廠內設有噴漆馬達、打風馬達、抽風
      機、冷凍空氣濾淨器、磨砂機等耗用電力之機器，亦為被告供認不諱（參見偵
      卷第七頁反面、第一六五頁反面）。被告並自承其怕老舊電線不安全，故用塑
      膠管包著等語，顯然被告對留存之舊電線老舊易生危險一節，早有認識。是被
      告本於承租人保管租賃物之義務，對其加裝之新電線是否配置妥善、老舊電線
      是否完好安全、新舊三股電線是否足以承載廠內所有電器負荷等，自有定期檢
      驗維修之義務。被告自九十年九月間承租後，竟從未注意於此，未為任何檢驗
      修繕，或通知出租人丁○○為之，致電線因故短路走火，釀成火災，核其情形
      又非不能注意，其行為顯有過失。又被告之過失與火災發生間復有相當因果關
      係，故本件事證明確，被告犯行洵堪認定。
三、核被告所為，係犯刑法第一百七十三條第二項之失火燒燬現供人使用之住宅罪。
    被告雖失火燒燬他人所有之住宅及多幢建築物，惟按刑法上之失火罪，其直接被
    害法益為一般社會之公共安全，雖私人之財產法益亦同時受其侵害，但本罪係列
    入公共危險章內，自以社會公安之法益為重，此觀於燒燬自己所有物致生公共危
    險時並應論罪之點，亦可得肯定之見解，故以一個失火行為燒燬多家房屋，仍祇
    成立一罪，不得以所焚家數，定其罪數，最高法院二十一年上字第三九一號判例
    ，可資參照。是本案被告雖失火燒燬現供人使用之住宅、現未有人所在之他人所
    有之建築物，惟被告僅有單一失火行為，應祗論以情節較重之失火燒燬現供人使
    用之住宅一罪，不另論以刑法第一百七十四條第三項之失火燒燬現未有人所在之
    他人所有建築物罪。再按刑法第一百七十三條第二項失火燒燬現有人使用之住宅
    罪，其直接被害法益，為一般社會之公共安全，雖同時侵害私人之財產法益，但
    仍以保護社會公安法益為重，況失火燒燬現供人使用之住宅罪，自係指供人居住
    房屋之整體而言，應包括墻垣及該住宅內所有設備、傢俱、日常生活上之一切用
    品等。故一失火行為，若同時燒燬住宅與該住宅內所有其他物品，無論該其他物
    品為他人或自己所有，均不另成立刑法第一百七十五條第三項失火燒燬住宅、建
    築物等以外之他人或自己所有物罪。公訴意旨認被告另犯刑法第一百七十四條第
    三項及第一百七十五條第三項之罪，尚有誤會，惟檢察官係以想像競合裁判上一
    罪之關係起訴，爰不另為無罪之諭知，附此敘明。爰審酌被告之素行尚佳，及其
    過失程度、失火燒燬住宅及多幢建築物所生危害非輕，犯罪後猶飾詞卸責，復未
    賠償被害人損害等一切情狀，量處如主文所示之刑，併諭知易科罰金之折算標準
    ，以資懲儆。
據上論斷，應依刑事訴訟法第二百九十九條第一項前段、刑法第一百七十三條第二項
、第四十一條第一項、罰金罰鍰提高標準條例第一條前段、第二條，判決如主文。
本案經檢察官楊淑芬到庭執行職務
中      華      民      國    九十三    年      二      月     十八     日
                                  臺灣士林地方法院刑事第六庭
                                      審判長法  官  趙  文  卿
                                            法  官  朱  光  仁
                                            法  官  彭  洪  媛
右正本證明與原本無異。
如不服本件判決，得自判決送達之日起十日內，向本院提起上訴。
                                            書記官  周  霙  蘭
中      華      民      國    九十三    年      二      月    二十三    日
附錄本判決論罪科刑依據之法條：
中華民國刑法第一百七十三條：
  放火燒燬現供人使用之住宅或現有人所在之建築物、礦坑、火車、電車或其他供水
  、陸、空公眾運輸之舟、車、航空機者，處無期徒刑或七年以上有期徒刑。
  失火燒燬前項之物者，處一年以下有期徒刑、拘役或五百元以下罰金。
  第一項之未遂犯罰之。
  預備犯第一項之罪者，處一年以下有期徒刑、拘役或三百元以下罰金。
